【裁判字號】    97,易,69
【裁判日期】    970310
【裁判案由】    賭博
【裁判全文】
臺灣臺南地方法院刑事判決                97年度易字第69號
公  訴  人  臺灣臺南地方法院檢察署檢察官
被      告  乙○○
上列被告因賭博案件，經檢察官提起公訴（96年度偵字第 18058
號），本院依簡式審判程序判決如下：
    主  文
乙○○在公共場所賭博財物，處罰金新臺幣萬元，如易服勞役
，以新臺幣壹仟元折算壹日。
撲克牌張及現金新臺幣仟伍佰元沒收。
    事  實
一、乙○○自民國96年11月30日23時10分許（起訴書誤載為20時
    10分許），在臺南市○區○○路1 段大東夜市廣場之公共場
    所，以自備撲克牌為賭具，以俗稱「三支牌」之方式，作莊
    供不特定之人數下注，其賭法係以覆蓋花色之3 張撲克牌（
    2 張黑桃8 、1 張紅桃7 ）為下注標的，賭客可挑選其中 1
    張牌下注，如押中紅桃7 ，即以1 賠1 方式，獲得下注金額
    1 倍之賭金，如未押中，所下注之金額則歸乙○○所有，嗣
    於當日23時20分許，有丙○○基於賭博之犯意，甫下注新臺
    幣（下同）500 元時，為警當場查獲，並扣得賭檯上之撲克
    牌3 張、現金3,500 元（其中500 元為丙○○所有，另3,00
    0 元為乙○○所有）。
二、案經臺南市警察局第一分局報請臺灣臺南地方法院檢察署檢
    察官偵查起訴。
    理  由
一、程序方面─
  (一)按除簡式審判程序、簡易程序及刑事訴訟法第376 條第1 款
    、第2 款所列之罪之案件外，第一審應行合議審判；另除被
    告所犯為死刑、無期徒刑、最輕本刑為3 年以上有期徒刑之
    罪或高等法院管轄第一審案件者外，於法院行準備程序進行
    中，被告先就被訴事實為有罪之陳述時，審判長得告知被告
    簡式審判程序之旨，並聽取當事人、代理人、辯護人及輔佐
    人之意見後，裁定進行簡式審判程序，刑事訴訟法第273 條
    之1 第1 項及第284 條之1 分別定有明文。本件被告乙○○
    所為刑法第266 條賭博罪，除係犯死刑、無期徒刑、最輕本
    刑為3 年以上有期徒刑以外之罪，亦為刑事訴訟法第376 條
    第1 款所規定最重本刑為3 年以下有期徒刑、拘役或專科罰
    金之案件，其於本院以獨任法官行準備程序中就被訴事實為
    有罪之陳述，經告知簡式審判程序之旨，並聽取公訴人、被
    告之意見後，本院認為適宜進行簡式審判程序。
  (二)本案卷內之人證、物證、書證等證據，依同法第273 條之 2
    規定，不受第159 條第1 項關於傳聞法則規定之限制，依法
    均有證據能力，合先敘明。
二、認定犯罪事實所憑證據及理由─
  (一)上開犯罪事實，業據被告乙○○於司法警察調查、檢察官偵
    訊及本院審理時供承不諱（參警卷第1 頁至第3 頁，偵查卷
    第8 頁，本院97年2 月25日準備程序筆錄及審判筆錄），核
    與證人即賭客丙○○於司法警察調查中所述情節相符（參警
    卷第4 頁至第6 頁），復有自願受搜索同意書、臺南市警察
    局第一分局扣押筆錄、扣押物品目錄表及扣押物品照片6 幀
    在卷可憑（參警卷第7 頁至第16頁、第30頁至第32頁），經
    核與被告任意性之自白相符，堪認被告自白可以採信。
  (二)本件事證明確，被告確於上開公共場所賭博財物，應予依法
    論科。
三、論罪科刑之理由─
  (一)按刑法上之賭博罪，係指依偶然之勝負，定財物之得失為要
    件。凡以勝負繫於偶然之事實，並非事前所能預知者，即為
    賭博，並無方法之限制；其所謂財物，係指金錢或其他有經
    濟上價值之有體物而言。而「對向犯」則係指2 個或2 個以
    上之行為者，彼此相互對立之意思經合致而成立之犯罪，如
    賄賂、賭博、重婚等罪均屬之，因行為者各有其目的，各就
    其行為負責，彼此間無所謂犯意之聯絡，當亦無適用刑法第
    28條共同正犯之餘地，有最高法院81年度臺非字第233 號判
    例意旨可供參照。
  (二)本件被告乙○○於前揭地點以俗稱「三支牌」方式供賭客押
    注，乃係以偶然之勝負，決定財物之得失，揆諸前揭之說明
    ，自屬賭博無疑。核被告所為係犯刑法第266 條第1 項前段
    之普通賭博罪。
  (三)審酌被告前已有多次賭博前科，竟不知悔改，經營正當事業
    ，竟再為賭博行為，破壞社會善良風氣，所為誠屬不該，惟
    念犯後坦承犯行，及考量賭博行為尚屬短暫等一切情狀，量
    處如主文所示之刑，及諭知易服勞役之折算標準。
  (四)扣案撲克牌3 張係當場賭博之器具，現金3,500 元（其中50
    0 元係丙○○押注所用，另3,000 元係被告原本置放於賭檯
    上），均係在賭檯之財物，業據被告於司法警察調查、檢察
    官偵訊及本院審理中供述明確，依刑法第266 條第2 項規定
    ，不問屬於犯人與否，均應予以宣告沒收。
四、不另為無罪諭知部分─
  (一)本件公訴意旨另以：被告乙○○主觀上有營利之意圖，有聚
    眾賭博之行為，因認其亦涉犯刑法第268 條意圖營利聚眾賭
    博罪云云。
  (二)惟按聚眾賭博罪之成立，行為人須有意圖營利之犯意始克成
    立，所謂意圖營利，係指藉以賺取經濟上之利益，即俗稱之
    抽頭而言，苟行為人賭博之目的係經由射倖手段圖藉贏得財
    物，則非此所謂之意圖營利。且聚眾賭博罪，雖不以參加賭
    博之不特定多數人，必須同時聚集於一處，共同從事賭博行
    為為必要，惟仍須渠等之聚賭行為為被告所邀聚，且其狀況
    已達於不特定多數人可以任意加入、退出者為限。經查，被
    告雖於大東夜市以自備撲克牌為賭具，以上揭方式與丙○○
    對賭，已如前述。然被告能否取得賭客押注之賭資，乃取決
    於賭客是否押中之僥倖，輸贏結果猶未可知，且此情形，亦
    非不特定之賭客可以任意加入或退出，實難認已達聚眾之程
    度。況且，為警查獲當時僅有賭客丙○○外，並無其他賭客
    ，是認本件尚乏其他積極證據，足資證明被告另有抽頭營利
    之行為，揆諸前揭說明，不得遽以刑法第268 條之罪相繩。
  (三)本應就此部分為被告為無罪之諭知，惟因檢察官係以被告以
    自備撲克牌與客人對賭行為，同時觸犯刑法第266 條第1 項
    前段普通賭博罪、第268 條意圖營利聚眾賭博罪之數罪，其
    間有刑法第55條前段想像競合犯之裁判上一罪關係，基於審
    判不可分之原則，爰不另為無罪之諭知。
五、適用之法律─
  (一)刑事訴訟法第273 之1 第1 項、第299 條第1 項前段。
  (二)刑法第266 條第1 項前段、第2 項、第42條第3 項
  (三)刑法施行法第1 條之1 。
本案經檢察官甲○○到庭執行職務。
中    華    民    國    97    年    3     月    10    日
                  刑事第十三庭  法  官  張維君
以上正本證明與原本無異。
如不服本判決，應於收受送達後10日內向本院提出上訴書狀（應
附繕本）。
                                書記官  黃傳鈞
中    華    民    國    97    年    3     月    11    日
附錄本案論罪科刑法條
中華民國刑法第266條第1項前段
在公共場所或公眾得出入之場所賭博財物者，處1000元（即新臺
幣30,000元）以下罰金。


司法院資訊處製作；財團法人民間司法改革基金會備份。
